臺灣南投地方法院民事裁定
111年度家聲抗字第3號
抗告人（即原審相對人暨反聲請聲請人）
              李素芬    


代  理  人    鄧為元律師
相對人（即原審聲請人暨反聲請相對人）
              劉佑娟    

代  理  人    吳彥鋒律師
上列當事人間因改定監護人事件，抗告人對於中華民國111年1月
14日本院110年度監宣字第6號、110年度監宣字第67號民事裁定
提起抗告，本院裁定如下：
    主    文
一、相對人即原審聲請人暨反聲請相對人劉佑娟應於本裁定送達
    後60日內，具狀補正如下，逾期不補正，即廢棄原裁定，並
    駁回其聲請：
  ㈠經我國駐外使領館或經外交部授權之駐外機構簽證證明委任
    吳彥鋒律師為第一審及第二審代理人之認證文件暨委任狀。
  ㈡受監護宣告人劉佑鐘全部四親等內血親之親屬系統表及該等
    親屬之最新現戶戶籍謄本或除戶謄本（記事欄均勿省略）或
    其他足以證明其等身分之證明文件。
二、抗告人即原審相對人暨反聲請聲請人李素芬應於本裁定送達
    後60日內，具狀補正受監護宣告人劉佑鐘全部四親等內血親
    之親屬系統表及該等親屬之最新現戶戶籍謄本或除戶謄本（
    記事欄均勿省略）或其他足以證明其等身分之證明文件，逾
    期不補正，即駁回其抗告及聲請。
    理    由
一、按家事非訟事件，除法律別有規定外，準用非訟事件法之規
    定；民事訴訟法有關訴訟代理人及輔佐人之規定，於非訟事
    件之非訟代理人及輔佐人準用之。家事事件法第97條、非訟
    事件法第12條分別定有明文。又原告之訴，由訴訟代理人起
    訴，而其代理權有欠缺，經法院定期間命為補正而仍未補正
    者，法院應以裁定駁回之。民事訴訟法第249條第1項第5款
    定有明文。而代理權有無欠缺，乃程序合法要件，並應始終
    具備，不問訴訟程度如何，或當事人間是否有爭執，法院應
    依職權調查之，第一審法院如未予調查，或當事人之補正欠
    缺無相當證明，第二審法院應再加調查或命補正。再者，居
    住於國外之當事人所提出之委任書，未經我國駐外機構之簽
    證，其簽章是否真正，即欠明瞭（相同見解參照最高法院77
    年度台上字第791號判決）。次按，法院為監護之宣告時，
    應依職權就配偶、四親等內之親屬、最近一年有同居事實之
    其他親屬、主管機關、社會福利機構或其他適當之人選定一
    人或數人為監護人，並同時指定會同開具財產清冊之人。法
    院選定監護人時，應依受監護宣告之人之最佳利益，優先考
    量受監護宣告之人之意見，審酌一切情狀，並注意下列事項
    ：一、受監護宣告之人之身心狀態與生活及財產狀況。二、
    受監護宣告之人與其配偶、子女或其他共同生活之人間之情
    感狀況。三、監護人之職業、經歷、意見及其與受監護宣告
    之人之利害關係。四、法人為監護人時，其事業之種類與內
    容，法人及其代表人與受監護宣告之人之利害關係。民法第
    1111條第1項、第1111條之1分別明文規定。再按，非訟事件
    之聲請，不合程式或不備其他要件者，法院應以裁定駁回之
    。但其情形可以補正者，法院應定期間先命補正；抗告及再
    抗告，除本法另有規定外，準用民事訴訟法關於抗告程序之
    規定。抗告，除本編別有規定外，準用第三編第一章之規定
    。非訟事件法第30條之1、第46條亦分別定有明定。
二、經查：
  ㈠相對人即原審聲請人暨反聲請相對人劉佑娟（以下簡稱相對
    人劉佑娟）於民國109年12月29日提出本件改定監護人事件
    ，係提出委任人為相對人劉佑娟，受任人為吳彥鋒律師，並
    於委任人與受任人部分分別蓋章之日期為109年12月28日之
    委任狀，由吳彥鋒律師代為撰狀聲請，嗣於本審抗告程序審
    理中，於111年2月18日復提出家事答辯狀及同上用印內容之
    日期為111年2月17日之委任狀為答辯；然經本院調閱相對人
    劉佑娟入出境資料顯示，相對人劉佑娟於109年1月24日出境
    後即未再入境，前揭委任狀顯均非相對人劉佑娟於我國境內
    蓋章委任，本院實難率予認定吳彥鋒律師有受相對人劉佑娟
    委任而提起本件聲請及為本審答辯之權限；又前揭委任狀均
    有授權不明之情形，為明瞭相對人劉佑娟委任代理人是否合
    法，爰參酌民事訴訟法第356條但書之規定，及司法院89年1
    1月15日第九期公證實務研究會研究專輯第10則研討結論，
    命相對人劉佑娟補正經我國駐外使領館或經外交部授權之駐
    外機構簽證證明委任吳彥鋒律師為第一審及第二審代理人之
    認證文件暨委任狀，逾期未補正，即難認吳彥鋒律師之受任
    為合法。
  ㈡又相對人劉佑娟及抗告人即原審相對人暨反聲請聲請人李素
    芬（以下簡稱抗告人李素芬）於原審聲請、反聲請改定受監
    護宣告人劉佑鐘之監護人事件，參照前揭民法第1111條第1
    項、第1111條之1規定，本院應依受監護宣告之人之最佳利
    益，且注意受監護宣告之人與其配偶、子女或其他共同生活
    之人間之情感狀況等情形，就受監護宣告人劉佑鐘之配偶、
    四親等內之親屬、最近一年有同居事實之其他親屬、主管機
    關、社會福利機構或其他適當之人選定監護人；惟相對人劉
    佑娟及抗告人李素芬，迄今均未就受監護宣告人劉佑鐘之全
    部四親等內血親之親屬系統表及該等親屬之最新現戶戶籍謄
    本或除戶謄本或其他足以證明其等身分之證明文件提出於本
    院，以供本院審酌，爰命兩造均應於上開期間內補正受監護
    宣告人劉佑鐘全部四親等內血親之親屬系統表及該等親屬之
    最新現戶戶籍謄本或除戶謄本（記事欄均勿省略）或其他足
    以證明其等身分之證明文件。
三、爰依首揭規定，裁定如主文。
中　　華　　民　　國　　111 　年　　4 　　月　　8 　　日
                家事法庭    審判長法官  吳昆璋  
　　　　　　　　                  法官  丁婉容
　　　　　　　　                  法官  黃立昌
以上正本係照原本作成。
如對本裁定抗告，須於裁定送達後10日之不變期間內，向本院提
出抗告狀，並繳納抗告費新臺幣1,000元。
中　　華　　民　　國　　111 　年　　4 　　月　　8 　　日
                                 書記官　古紘瑋